ACORDAO-COMPLETO-2352584

ACÓRDÃO DE RELAÇÃO

ACÓRDÃO DE RELAÇÃO 3105/2019 ATA 14/2019 - SEGUNDA CÂMARA

Acórdão 3105/2019-TCU-Segunda Câmara
	Cuidam os autos de tomada de contas especial instaurada pela Secretaria de Políticas Públicas de Emprego do extinto Ministério do Trabalho e Emprego (SPPE/TEM) em razão de irregularidades na aplicação dos recursos do Fundo de Amparo ao Trabalhador (FAT) repassados ao Estado do Maranhão por força do Convênio TEM/SPPE 042/2004 – GDS/MA, tendo por objeto a promoção de ações de qualificação social e profissional para trabalhadores do Estado do Maranhão no projeto Plano Territorial de Qualificação (Planteq/2004) , no âmbito do Plano Nacional de Qualificação (PNQ) .
	 O presente processo cuida, exclusivamente, das irregularidades concernentes à execução do Contrato GDS/MA 007/2005, firmado com o Instituto Superior de Estudos Aplicados do Rio de Janeiro - ISEA no âmbito do referido Convênio.
	Acerca da execução do referido contrato, a Controladoria-Geral da União apontou as seguintes constatações: 
 constatação 1: atestado de qualidade pedagógica dos cursos e de comportamento ético das instituições executoras concedido indevidamente pela empresa contratada pela Secretaria do Trabalho para monitoramento no Estado do Maranhão, acarretando dispensa indevida de licitação com base no art. 24, inciso XIII, da Lei 8.666, de 21 de junho de 1993;
 constatação 2: irregularidades nas listas dos concluintes no Estado do Maranhão, considerando que haveria concluintes que apareceriam em controles de frequência de mais de um curso oferecidos em períodos coincidentes;
 constatação 3: substituição indevida de profissionais originalmente integrantes do corpo técnico das contratadas, cujos currículos os habilitavam para a execução da ação profissionalizante em questão, em inobservância ao § 3º do art. 13 da Lei 8.666/1993;
 constatação 4: ausência de supervisão e fiscalização da execução do objeto do contrato-GDS 007/2005, em inobservância à alínea “a” do item 1 da Cláusula Terceira do mencionado contrato;
 constatação 5: liquidação irregular das despesas de execução do contrato-GDS 007/2005 e pagamento respectivo, considerando a não apresentação da documentação comprobatória dos serviços realizados prevista na Cláusula Quarta do termo de contrato em desatenção aos arts. 63, § 2º, inciso III, e 62 da Lei 4.320, de 17 de março de 1964;
 constatação 6: inexecução do contrato administrativo 007/2005 por não comprovação parcial do cumprimento das ações de educação contratadas e, por conseguinte, ausência de comprovação de que os recursos liberados foram integralmente aplicados nas ações de educação profissional, pela ausência de comprovação documental em descumprimento ao dever de justificar o bom e regular emprego de dinheiros públicos na conformidade das leis, regulamentos e normas emanadas das autoridades administrativas competentes, nos termos do art. 145, Decreto 93.872, de 23 de dezembro de 1986, do art. 93, Decreto-lei 200, de 25 de fevereiro de 1967, e art. 70, caput, da Constituição da República.
	
	Considerando que houve prescrição da pretensão punitiva no tocante às constatações n°s 1 e 3, eis que decorrido prazo superior a 10 anos da sua ocorrência, sem que tenha sido ordenada a audiência dos responsáveis, nos termos do Acórdão 1441/2016-TCU-Plenário; 
	considerando que não estão presentes nos autos evidências mencionadas pela Controladoria-Geral da União que subsidiam a constatação n° 2 e que, mesmo após diligência, tais evidências não foram constatadas pela equipe técnica do Tribunal;
	considerando que constam dos autos Relatório Final de Acompanhamento e Supervisão do Planteq/2004 (peça 4, p. 112-118) , saneando a constatação n° 4; 
	considerando que, apesar de não terem sido realizados seis dos quinze cursos originalmente contratados, o relatório final de execução indicou outros seis cursos em substituição, justificando a constatação n° 5;
	considerando que o contratado, no seu relatório final, explicou que, no tocante às substituições de cursos, houve redirecionamento de cursos de alguns municípios que se negaram a aceitar para outros que também necessitavam e tinham público definido, alterando-se forçosamente o projeto original;
	considerando que o valor integral do convênio foi efetivamente empregado em cursos com finalidade semelhante ao do objeto do convênio, afastando a ocorrência de débito (constatação n° 6) ; 
	considerando que a inexistência de débito afasta o pressuposto básico para a constituição da tomada de contas especial e determina o arquivamento do débito, consoante diversos precedentes desta Corte de Contas, a saber: Acórdão 1406/2013-TCU-Plenário e Acórdão 5.066/2015 – 2ª. Câmara;
	
	os ministros do Tribunal de Contas da União, reunidos em sessão de 2ª Câmara, ACORDAM, por unanimidade e de acordo com os pareceres uniformes emitidos nos autos, em arquivar, com fundamento no art. 212 do Regimento Interno,  a presente tomada de contas especial, ante a ausência de pressupostos de constituição e desenvolvimento válido e regular do processo, e em dar ciência da presente decisão ao Ministério da Economia. 
1.Processo TC-Processo 000.184/2014-4 (TOMADA DE CONTAS ESPECIAL) 
       1.1.  Classe de Assunto: II.
	1.2. Responsáveis: Hilton Soares Cordeiro (CPF XXX.105.753-XX) ; Instituto Superior de Estudos Aplicados do Rio de Janeiro (CNPJ 03.262.734/0002-18) ; Jose de Ribamar Costa Correa (CPF XXX.454.703-XX) ; Lúcio de Gusmão Lobo Júnior (CPF XXX.437.081-XX) ; Renato Rolim Viegas (CPF XXX.819.817-XX) ; Ricardo Nelson Gondim de Faria (CPF XXX.068.383-XX) ; Ricardo de Alencar Fecury Zenni (CPF XXX.355.341-XX) .
	1.3. Unidade: Secretaria de Políticas Públicas de Emprego.
	1.4. Relatora: ministra Ana Arraes.
	1.5. Representante do Ministério Público: subprocurador-geral Lucas Rocha Furtado.
	1.6. Unidade Técnica: Secretaria de Controle Externo de Tomada de Contas Especial (SecexTCE) .
	1.7. Representação legal: não há.
	1.8. Determinações/Recomendações/Orientações: não há.

Segunda Câmara

Hilton Soares Cordeiro (CPF XXX.105.753-XX); Instituto Superior de Estudos Aplicados do Rio de Janeiro (CNPJ 03.262.734/0002-18); Jose de Ribamar Costa Correa (CPF XXX.454.703-XX); Lúcio de Gusmão Lobo Júnior (CPF XXX.437.081-XX); Renato Rolim Viegas (CPF XXX.819.817-XX); Ricardo Nelson Gondim de Faria (CPF XXX.068.383-XX); Ricardo de Alencar Fecury Zenni (CPF XXX.355.341-XX).

ANA ARRAES

não há.

Subprocurador-geral Lucas Rocha Furtado.

TOMADA DE CONTAS ESPECIAL (TCE)

Secretaria de Controle Externo de Tomada de Contas Especial (SecexTCE).